臺灣臺南地方法院民事判決　　　　　　　95年度訴字第1783號
原　　　告　乙○○
被　　　告　甲○○
訴訟代理人　王成彬律師
上當事人間請求清償借款事件，經本院於民國96年3月15日言詞
辯論終結，判決如下：
    主      文
被告應給付原告新台幣貳佰肆拾陸萬肆仟元，及自民國九十五年
十一月二十三日起至清償日止，按週年利率百分之五計算之利息
。
訴訟費用新台幣貳萬伍仟肆佰伍拾元由被告負擔。
本判決於原告以新台幣捌拾貳萬貳仟元為被告供擔保後，得假執
行。被告如以新台幣貳佰肆拾陸萬肆仟元為原告預供擔保，得免
為假執行。
    事實及理由
一、原告起訴主張：
  (一)被告曾於民國92年12月16日、93年1月30日、93年4月1日分
    別向原告借款新台幣（下同）100萬元、100萬元及50萬元，
    總計共250萬元，期間被告曾於94年12月14日、95年1月3日
    及95年3月9日分別清償2萬元、1萬元、6千元，合計共清償
    36,000元，現尚欠2,464,000元。經原告屢次催索，被告仍
    拒絕還款。經原告聲請對被告發支付命令，因被告異議而視
    為起訴。為此依據消費借貸契約之法律關係，請求被告返還
    2,464,000 元，及自本院95年度促字第63418號支付命令送
    達翌日起至清償日止，按週年利率百分之5計算之利息。並
    陳明願供擔保請准宣告假執行。
  (二)對被告抗辯所為之陳述：
    1.兩造係於92年8月左右經由網路認識進而發生戀情，嗣後
      被告表示公司需要資金週轉，要求先借款100萬元，並表
      示願意給付利息，原告乃於92年12月16日搭乘火車南下台
      中為第一次匯款，之後並因被告再次要求借款而陸續匯款
      二次。
    2.原告於94年12月12日至台南向被告商討清償上開250萬元
      借款事宜，當時被告在家經營地下期貨證券指數，因怕被
      在家中看指數之第三人聽見，惱羞成怒之下動手毆傷原告
      ，致使原告雙臉腫脹並有一耳聽力受損，當天原告即前往
      耳鼻喉科診所看診，並於同年月26日至第二分局報案，控
      告被告傷害。同日下午原告再度到被告家中，當時被告不
      在，原告遂將上開被告借錢情形向被告父親說明，經其父
      表示願意幫忙叫被告還款，原告乃在被告返家後錄下三人
      間之對話。
    3.提出錄音節本是因為向律師請教後，律師表示可將關鍵部
      分節錄呈庭，以避免無關部分太過冗長而延誤程序進行，
      並無礙於證明被告有向原告借款之事實。
    4.原告家庭及事業均在台北，當時南下來找被告，充其量僅
      算是探視男友，有時是代為處理事務，均隨即當日返回北
      部，原告並未與被告在外另同居生活，無需提出如此龐大
      之金額來作為兩人交往之生活費。36,000元並非慰問金。
二、被告則聲明請求駁回原告之訴及假執行之聲請，如受不利判
    決，願供擔保請准宣告免為假執行，並以下列情詞置辯：
  (一)對原告主張有於92年12月16日、93年1月30日及93年4月1日
    分別匯款100萬元、100萬元及50萬元至被告所有帳號為0000
    0000000000000號台南西門路郵局帳戶內，總計共250萬元之
    事實不為爭執，但否認兩造間有借貸關係存在，上開款項是
    兩造於交往期間，原告自願提供作為兩人之生活費用，而自
    行匯入被告帳戶，性質上應屬贈與，並非被告向原告借貸。
  (二)至於原告稱被告所給付之36,000元，被告否認是清償借款，
    該款項是因為原告先前曾對被告提起傷害告訴，被告為此給
    予之慰問金。
  (三)原告所提出之錄音光碟，係經過剪接，僅擷取對原告有利之
    部分，而跳過對被告有利之部分，其證據能力有問題。況兩
    造係因感情生變，才會談到該250萬元如何返還之問題。原
    告在錄音前，已數次與被告就系爭款項發生爭吵，錄音當天
    ，原告更是從早上就開始在被告家中吵鬧，其目的就是要逼
    被告承認該250萬元是借款，故不能因為被告不堪原告其擾
    而在錄音中所為之陳述，即認被告有向原告借貸該250萬元
    ，且從錄音帶之內容並無法證明被告有向原告借貸。
三、得心證之理由：
  (一)原告主張其曾於前揭時日分別匯款至被告前開郵政帳戶，金
    額總計250萬元，被告嗣後則有三次匯款共36,000元予原告
    之事實，業據其提出郵政國內匯款執據2紙、被告郵局存摺
    影本封面及內頁節本各1紙、郵政支票存根4紙為證，且為被
    告所不爭執，是此部分事實即堪認定。
  (二)至原告主張該250萬元款項是被告向其所借貸，嗣後匯予原
    告之36,000元是返還借款，目前尚欠其2,464,000元等語，
    則為被告所否認，並以前詞置辯，經查：
    1.按談話錄音內容如非隱私性之對話，又無介入誘導致有誤
      引虛偽陳述之危險性，基於證據保全之必要性及手段方法
      之社會相當性考量，自應承認其證據能力（最高法院94年
      度台上字第2001號判決參照）。
    2.查本院於言詞辯論期日勘驗原告所提出其於94年12月26日
      與被告談話錄音光碟（節錄部分）及譯文各1份，經與原
      告所提出之譯文核對，除部分情緒性用詞外，該錄音內容
      與譯文大致相符，且本院審酌上開談話內容非屬隱私性之
      對話，且被告之陳述亦出於自由意思任意為之，無受不當
      誘導之情事，而談話內容又涉及原告之權利甚鉅，若未錄
      音存證，將來有不能舉證之虞，因此認原告所為之錄音係
      出於防衛權利而未逾社會相當性之手段，所顯示之錄音內
      容，應可採為證據。
    3.至被告辯稱該錄音光碟及譯文之內容，係經過原告擷取對
      其有利之部分，並非兩造從頭到尾之談論內容，惟查，雖
      原告亦承認上述錄音內容僅係94年12月26日談話之節錄內
      容，並非全部內容等情，然本院審酌被告對於原告所催討
      之250萬元債務表示：「沒有錯，錢是我借的，我要跟兄
      弟討錢，也會打折，妳今天跟我討全部還要算利息。」「
      妳給我記住，恁爸被250萬糟蹋，恁爸買一部車都多過250
      萬，恁爸今天為了250萬給妳這瘋查某糟蹋。」「我不爽
      還錢，我惡意的呀，我就是故意要不還你呀。」「250萬
      妳都敢借我了。」「我欠250萬是事實。」「七個月不是
      七年，運氣好四個月就關出來，七個月賺250萬很划算。
      」等內容，被告之用語均相當一致，且同一句話並無剪輯
      變造之情形，而其用語之意思均係承認其向原告借貸250
      萬元，惟不願意返還原告，而被告於本院言詞辯論時亦不
      否認其在94年12月26日談話中曾使用上述用詞，惟辯稱係
      因為不堪原告之騷擾，始為錄音中之陳述等語，然查，25
      0萬元並非小額之金錢，而被告又是精神狀態正常之成年
      人，即使係在原告騷擾下，亦不可能承認有向原告借250
      萬元，退步言之，即使被告可能在不堪騷擾情形下被迫承
      認有向原告借250萬元，但是若是被迫承認，豈有進一步
      表示「若要還錢，應打折」、「故意不還」等語，因此，
      本院認雖然原告未提出94年12月26日完整之錄音內容，然
      依上述節錄內容，以及被告承認有上述用語等情觀之，亦
      已足認被告確實有向原告借貸250萬元之事實。
    4.被告另辯稱該250萬元係兩造於交往期間，原告自願提供
      作為兩人之生活費用，而自行匯入被告帳戶，性質上應屬
      贈與，並非被告向原告借貸等語，惟核250萬元之金額對
      一般常人而言，係一筆頗鉅之金錢，且依我國之物價指數
      而言，通常兩個人在台灣地區任何一個地方之生活費用，
      每月至多只要幾萬元，而原告乃係分別於92年12月16日、
      93年1月30日、93年4月1日各給付100萬元、100萬元及50
      萬元予被告，期間不過4個多月，豈有生活費用需用250萬
      元之理，且被告對此事實復未舉出其他事證證明之，自難
      信為真實。
    5.依上所述，原告主張被告向其借貸250萬元，嗣後被告返
      還36,000元，目前尚欠其2,464,000元等語，應堪採信。
  (三)又按給付有確定期限者，債務人自期限屆滿時起，負遲延責
    任。給付無確定期限者，債務人於債權人得請求給付時，經
    其催告而未為給付，自受催告時起，負遲延責任。其經債權
    人起訴而送達訴狀，或依督促程序送達支付命令，或為其他
    相類之行為者，與催告有同一之效力；民法第229條第1、2
    項分別定有明文。又遲延之債務，以支付金錢為標的者，債
    權人得請求依法定利率計算之遲延利息。但約定利率較高者
    ，仍從其約定利率；而應付利息之債務，其利率未經約定，
    亦無法律可據者，週年利率為百分之5；亦為同法第233條第
    1項及第203條所明定。查本件原告請求被告應給付2,464,00
    0元，並未定有給付之期限，則原告請求自支付命令送達之
    翌日起，按週年利率百分之5計算之利息，並未逾其所得請
    求之範圍，自無不合；查本件支付命令係於95年11月22日送
    達被告，則原告請求被告應自支付命令送達翌日即95年11月
    23日起，按週年利率百分之5計算遲延利息，核與上開規定
    並無違背，自無不合。
  (四)綜上所述，原告基於消費借貸契約之法律關係，請求被告返
    還該2,464,000元，及自本院95年度促字第63418號支付命令
    送達翌日即95年11月23日起至清償日止，按週年利率百分之
    5計算之利息，為有理由，應予准許，爰判決如主文第一項
    所示。
四、本件為判決基礎之事證已臻明確，兩造其餘互為之攻擊防禦
    方法，核與判決結果不生影響，自無逐一論述之必要，附此
    敘明。
五、兩造均陳明願供擔保，請求宣告假執行及免為假執行，經核
    均無不合，爰酌定如主文第三項所示之金額，分別予以准許
    。
六、結論：本件原告之訴為有理由，依民事訴訟法第78條、第39
    0條第2項、第392條第2項、第3項，判決如主文。
中　　華　　民　　國　　96　　年　　3 　　月　　29　　日
                  民事第二庭    法　官　張家瑛
以上正本係照原本作成。
如對本判決上訴，須於判決送達後20日內向本院提出上訴狀
中　　華　　民　　國　　96　　年　　3 　　月　　29　　日
                                書記官　劉紀君
